【裁判字號】    88,訴,921
【裁判日期】    890331
【裁判案由】    清償借款
【裁判全文】
臺灣彰化地方法院民事判決  八十八年度訴字第九二一號
    原      告  台灣中小企業銀
                行股份有限公司
    法定代理人  戊○○            住台北市○○○路○段七十二號
    訴訟代理人  乙○○        .
    被      告  東和製衣有限公司  設彰化縣北斗鎮○○路五七號之十二
    兼                        .
    法定代理人  丁○○        .
                              .
    被      告  甲○○        .
                丙○○        .
右當事人間請求清償借款等事件，本院判決如左：
    主    文
被告等應連帶給付原告新台幣壹佰參拾伍萬元及如附表編號１所示之利息及違約金。
被告東和製衣有限公司、丁○○應連帶給付原告新台幣貳佰零柒萬壹仟捌佰貳拾肆元
及如附表編號２、３、４所示之利息及違約金。
訴訟費用由被告等連帶負擔十分之四，餘由被告東和製衣有限公司、丁○○連帶負擔
。
    事     實
甲、原告方面：
  一、聲明：被告應連帶給付原告新台幣佰肆拾貳萬壹仟捌佰貳拾肆元，及如附表
      所示之利息及違約金。
  二、陳述：
    (一)被告東和製衣有限公司（以下簡稱東和公司）及丁○○於民國（下同）八十三
      年九月二日書立授信約定書，其後邀同其餘被告為連帶保證人分別向原告借款
      如下：
      1.八十八年四月十三日借款新台幣（下同）壹佰拾伍萬元，約定利息按年息
        百分之九計算，借款期限至八十九年九月十二日止，每月十二日按月繳息。
        此筆借款之原始借款係於八十三年九月十二日所借，此後經數次展期，被告
        等印章均相符。
      2.八十六年十一月十三日借款壹佰萬元，約定利息按年息百分之九．六二計算
        ，借款期限至八十九年十一月十三日止，每月十三日分三十六期攤還本息，
        如一期不履行視為全部到期。
      3.八十七年三月五日借款壹佰萬元，約定利息按年息百分之一○．○八計算，
        借款期限至九十年三月五日止，每月五日分三十六期攤還本息，如一期不履
        行視為全部到期。
      4.八十七年十二月十四日借款壹佰萬元，約定利息按年息百分之九．五計算，
        借款期限至八十八年十二月十四日止，每月十四日按月繳息。
      上開借款均採彈性利率計算利息，遲延履行時除仍按約定利率計息外，其逾期
      在六個月以內者，按上開利率百分之十，超過六個月者，按上開利率百分之二
      十計付違約金。被告等並均立有借據、授信約定書交付原告。
    (二)詎被告東和公司自八十八年七月五日起，各筆借款即未依約定日期繳納本金及
      利息，尚欠如附表之本金、利息及違約金，屢向被告催討，均置之不理。
    (三)前述第三筆、第四筆借款利率已分別調整為百分之九．九二及百分之九．四四
      ，既已較約定利率為低，爰依調整後之利率請求。
    (四)依據被告等書立之授信約定書第二條約定，原告公司之貸款作業係「認章不認
      人」，被告等於該約定書上均留有印鑑，原告公司已派員親訪被告等求證完畢
      ，此後貸款之借據所蓋用之印文與授信約定書上留存之印鑑相符即生借款人或
      保證人之效力，原告即據以撥款，不再對保。本件被告等於四筆借據上蓋用之
      印文與約定書之印鑑均相符，原告即允諾貸款，至於該印文是何人所蓋用原告
      並不知悉。
    (五)被告甲○○於八十三年八月二十五日曾提供高樹鄉○○○段二三一－四號土地
      ，為擔保債務設定最高限額抵押權三百萬元予原告公司，權利存續期間至一一
      三年八月二十五日止，並於八十四年二月二十五日辦理權利價值提高為五百一
      十萬元。被告等與原告公司往來已有五年，其間循環借款十二次，僅系爭四筆
      借款未清償。
  三、證據：提出借據、授信約定書各四件、戶籍謄本一件為證，並聲請訊問證人曾
      秀珠。
乙、被告方面：
  (甲)被告東和公司及丁○○未於言詞辯論期日到場，亦未提出書狀作何聲明或陳述。
  (乙)其餘被告方面：
  一、聲明：原告之訴駁回。
  二、陳述：
    (一)被告甲○○、丙○○僅知悉保證本金一百三十五萬元那一筆借款，其餘三筆均
      不知情。被告丁○○為被告丙○○之弟弟，丁○○向甲○○、丙○○表示一百
      三十五萬元那一筆借款一年要換單一次，要求被告甲○○、丙○○將印章郵寄
      給伊，其餘三筆借款借據上渠等之印章係被盜蓋。
    (二)原告銀行除第一筆借其曾向被告甲○○、丙○○對保外，其餘三筆借款均未對
      保。原告所提出之借據四紙，其上甲○○、丙○○之簽名均非被告甲○○、丙○○所簽寫。
    (三)原告所謂曾提高抵押權之擔保金額為五百一十萬元乙節，當時並未通知被告；
      又其所稱印文相符即撥款等情完全係推託之詞。另民法第一百五十三條規定：
      當事人互相表示意思一致者，無論其為明示或默示，契約即為成立；銀行之對
      保手續意在完成默示之意思表示，亦即銀行應就保證內容有所說明，並確定連
      帶保證人是否出於本人之意願，以確認意思表示一致，本件未完成該要件，契
      約不能成立。
    理    由
一、本件被告東和公司及丁○○未於言詞辯論期日到場，核無民事訴訟法第三百八十
    六條各款所列情形，爰依原告之聲請，由其一造辯論而為判決。
二、原告主張：被告東和公司以其餘被告為連帶保證人，分別向原告借用如附表所示
    之借款四筆，共四百三十五萬元，詎被告東和公司自八十八年七月五日起陸續未
    依約繳納本息，屢催不還，被告等應負連帶責任等情；被告甲○○、丙○○則抗
    辯：渠等雖曾於八十三年九月十二日保證對其中一百三十五萬元之借款，被告丁○○要求渠等郵寄印章以便換單，其餘三筆借款借據上印章係被盜蓋。此三筆借
    款原告公司均未對保，兩造意思表示並未一致，契約不能成立等語。
三、原告主張被告東和公司以被告丁○○為連帶保證人，先後向原告借用如附表所示
    之借款四筆，共四百三十五萬元，詎該被告自八十八年七月五日起陸續未依約繳
    納本息，尚餘附表所示之本金、利息、違約金未清償等情，已據其提出借據四件
    、約定書一件及東和公司貸款數額查詢單一紙為證，核屬相符，均堪信為真實。
四、原告另主張被告甲○○、丙○○亦為系爭四筆借款之連帶保證人乙節，分述如下
    ：
    (一)附表編號１之借款部分：
      被告甲○○、丙○○對於附表編號１之借款部分陳稱：渠等前於八十三年九月
      十二日對該筆借款之原始借款為保證，其後被告東和公司之法定代理人丁○○
      表示該筆借款要換單，渠等允諾而郵寄印章予丁○○，故僅知悉此筆保證等情
      。準此，應認原告就附表編號１之借款曾授予丁○○代理權，由其代為保證之
      意思表示。
    (二)附表編號２、３、４之借款部分：
      對於此三筆借款，被告甲○○、丙○○均否認與原告公司訂立保證契約；原告
      則主張該二被告於借據上保證人欄之印文與渠等約定書之印鑑相符，即應負保
      證責任。惟按民事訴訟法第三百五十八條關於私文書經其本人或代理人蓋章者
      ，推定為真正之規定，須其蓋章係其本人或其代理人為之，在當事人間已無爭
      執或經舉證人證明者始得適用，最高法院二十八年上字第一○號判例著有明文
      。本件被告甲○○、丙○○既爭執該借據上之蓋章係其本人或代理人所為，原
      告又不能就此舉證證明，自無從推定被告甲○○、丙○○曾為保證行為。次按
      保證契約者債權人與保證人間成立之契約也，原告主張其為債權人、被告甲○○、丙○○為連帶保證人，自應證明該二被告就此部分債務有為保證之意思表
      示，乃原告就此未能證明，自不能認為渠等間保證契約業已成立。
五、原告主張被告東和公司自八十八年七月五日起，就附表所示各筆借款均未按約定
    日期繳納本息，所欠如附表所示，爰依消費借貸及連帶保證契約請求被告等連帶
    給付所欠之借款、利息及違約金，就附表編號１之借款部分，被告等或為借款人
    ，或為連帶保證人，原告訴請渠等連帶給付該部分之欠款、利息及違約金為有理
    由，應予准許。至於附表編號２、３、４之借款部分，原告不能證明其與被告甲○○、丙○○間之保證關係存在，其請求該二被告負連帶保證責任自屬無據，應
    予駁回；對於其餘被告部分，原告本於消費借貸及連帶保證關係請求渠等連帶給
    付附表編號２、３、４之欠款、利息及違約金均有理由，應予准許。
六、本案事證已臻明確，兩造其餘主張陳述及所提之證據，與判決之結果均不生影響
    ，毋庸再予審酌，附此敘明。
據上論結，本件原告之訴為一部有理由，一部無理由，依民事訴訟法第三百八十五條
第一項前段、第七十九條但書、第八十五條第二項判決如主文。
中      華      民      國    八十九    年      三      月    三十一    日
                                臺灣彰化地方法院民事第一庭
~B法      官  許金釵
右為正本係照原本作成
如對本判決上訴須於判決送達後廿日內向本院提出上訴狀
中      華      民      國    八十九    年      三      月    三十一    日
~B法院書記官  李福源
附表
  ┌───┬───────┬───────┬────────┬────┬────────┐
  │編號  │借款金額      │ 尚欠本金     │利息計算期間    │利率    │違約金起算日    │
││      │              │              │                │年息    │                │
  │      │              │              │                │％      │                │
  ├───┼───────┼───────┼────────┼────┼────────┤
  │１    │0000000│0000000│八八年七月十二日│九      │八八年八月十三日│
  │      │              │              │起至清償日止    │        │                │
  ├───┼───────┼───────┼────────┼────┼────────┤
  │２    │0000000│  四八一○七七│八八年七月十三日│九．六二│八八年八月十四日│
  │      │              │              │起至清償日止    │        │                │
  ├───┼───────┼───────┼────────┼────┼────────┤
  │３    │0000000│  五九○七四七│八八年七月五日  │九．九二│八八年八月六日  │
  │      │              │              │起至清償日止    │        │                │
  ├───┼───────┼───────┼────────┼────┼────────┤
  │４    │0000000│0000000│八八年八月十四日│九．四四│八八年九月十五日│
  │      │              │              │起至清償日止    │        │                │
  ├───┼───────┴───────┴────────┴────┴────────┤
  │附註  │右開違約金其逾期在六個月以內部分，按約定利率百分之十計算；其逾期在六個月以外│
  │      │部分，按約定利率百分之二十計算。                                            │
  └───┴──────────────────────────────────────┘


司法院資訊處製作；財團法人民間司法改革基金會備份。
